臺灣新竹地方法院民事小額判決　九十三年度竹小字第一二五號
　　原　　　告　新安產物保險股份有限公司台中分公司
　　法定代理人　甲○○
　　訴訟代理人　乙○○
　　被　　　告　丙○○
　　　　　　　　　　　　送達處.
右當事人間損害賠償事件，本院於民國九十三年四月九日辯論終結，判決如左：
    主      文
原告之訴駁回。
訴訟費用新台幣壹仟元由原告負擔。
    事實及理由
一、原告之聲明：被告應給付原告新台幣（下同）一萬七千二百二十元，及自起訴狀
    繕本送達翌日即民國（下同）九十三年三月九日起至清償日止，按年息百分之五
    計算之利息。
二、事實摘要：
（一）原告主張其承保訴外人即被保險人劉明讓所有車號八一二五－ＦＹ號之自小客
      車乙式車體損失險，而劉明讓於九十二年十二月二十四日駕駛前開自用小客車
      ，行經新竹市新竹科學園區○○○路與台精科技公司前時，竟遭當時駕駛車號
      六Ｐ－七九一二號自用小客車，由台精科技公司駛出而未注意右方車行狀況及
      轉彎不慎之被告撞擊，以致原告前開承保之車輛受損，經報請內政部警政署保
      安警察第二總隊第一大隊第三中隊（下稱保二總隊一大隊三中隊）派員處理在
      案。按因故意或過失，不法侵害他人之權利者，負損害賠償責任；不法毀損他
      人之物者，被害人得請求賠償其物因毀損所減少之價額，民法第一百八十四條
      、第一百九十六條分別定有明文；查原告業已依約理賠被保險人劉明讓一萬七
      千二百二十元，劉明讓並已簽立代位求償同意書，原告自得依保險法第五十三
      條之規定，代位行使被保險人劉明讓對被告之損害賠償請求權，惟被告迄未賠
      償，為此依法提起本件訴訟等情。
（二）被告則以其固駕駛前開車號六Ｐ－七九一二號自用小客車，於上開時地與訴外
      人劉明讓所駕駛之車號八一二五－ＦＹ號之自小客車發生車禍事故，然雙方於
      發生肇事後，已於九十三年一月五日就該次事故所造成劉明讓車損部分達成和
      解，並簽訂有和解書，即由被告支付劉明讓五千元，嗣後無論劉明讓或任何其
      關係人不得再向被告要求賠償，並不得再有異議及追訴等情事，且被告已於簽
      訂和解書之當時即依約履行完畢。而按和解有使當事人所拋棄之權利消滅及使
      當事人取得和解契約所訂明權利之效力，民法第七百三十七條定有明文；次按
      和解之本質，究為創設，抑為認定，應依和解契約之內容定之，當事人以他種
      之法律關係或以單純無因性之債務約束等，替代原有之法律關係時，屬於創設
      ；否則，以原來而明確之法律關係為基礎而成立和解時，則屬認定。本件和解
      契約係以原來明確之法律關係為基礎而成立之和解，應認僅有認定之效力；當
      事人之一方固非不得依原來之法律關係訴請他方為給付，但法院不得為與和解
      結果相反之認定，最高法院七十七年度第十九次民事庭會議決議可資參照。查
      被告既已與劉明讓就前開車禍達成和解，並已依據和解契約履行完畢，則被告
      對劉明讓所負之損害賠償義務已經消滅，原告自不得行使代位權對被告請求賠
      償等情置辯。
三、程序方面：
    原告未於最後言詞辯論期日到場，查無民事訴訟法第三百八十六條所列各款情形
    ，爰依被告聲請，由其一造辯論而為判決。
四、本院之判斷：
（一）原告主張其承保承保訴外人劉明讓所有車號八一二五－ＦＹ號之自小客車乙式
      車體損失險，而被告駕駛六Ｐ－七九一二號車輛，於上開時地與劉明讓駕駛前
      開車輛發生碰撞，並造成劉明讓所有之前開車輛毀損，嗣後經原告理賠一萬七
      千二百二十予劉明讓之事實，業據提出劉明讓駕駛執照、行車執照、汽車保險
      卡、統一發票、汽車估價單、保車受損照片、代位求償同意書等為證，並有保
      二總隊一大隊三中隊九十三年三月十一日保（一）（３）警創字第０九三００
      ００八一五號函檢附之被告與劉明讓之前開車禍事故之現場談話紀錄表、道路
      交通事故調查表、現場照片等在卷可考，復為被告所不爭執，自堪信原告此部
      分之主張為真實。惟被告辯稱其業與訴外人劉明讓達成和解，並已依和解契約
      履行，原告即不得再向其請求本件損害賠償等情，則為原告所否認，是本件所
      應審究者即為被告是否有與訴外人劉明讓達成民法上之和解契約，又如成立和
      解，原告得否仍對被告為本件之請求。
（二）被告辯稱在發生前開肇事後，其業與訴外人劉明讓達成和解，由其賠償劉明讓
      五千元，劉明讓則同意不得再向被告要求其他賠償等情，業據提出和解書一份
      為證；原告固否認前開和解書之真正，惟查前開和解書所載屬於劉明讓部分之
      簽名，與前開保二總隊一大隊三中隊函檢附之談話紀錄表上劉明讓之簽名，以
      肉眼比對觀察，無論就運筆方式、筆順、字型等均屬相符，從而原告否認前開
      和解書之真正，已難謂可採。次查證人即簽訂前開和解書之在場見證之人葉日
      雲亦證稱：「（問：有關被告與原告保戶劉明讓於九十二年十二月二十四日有
      發生車禍撞擊事故，於發生事故後有無參與雙方車禍事故處理之情形？如有，
      其經過情形為何？）有的，被告原本與我同在一家公司任職，當時被告從公司
      下班，從公司門口轉出去時就與原告保戶發生擦撞事故，後來我下班剛好看到
      發生事故之狀況，我有趨前詢問，警察就有到場製作相關紀錄及筆錄，在警察
      處理下，雙方有談及如何解決事故，因剛好在公司門口發生，就在公司為進一
      步協調並互留電話，接著經過幾天後，被告有與劉明讓聯繫要進行私下和解，
      並找我作見證人，我就陪著被告到劉明讓任職之神達電腦公司簽和解書，簽完
      和解書後，被告還將五千元親手交給劉明讓，劉明讓並當場於和解書上簽名˙
      ˙˙˙（問：當初簽訂和解書時，有關劉明讓部分是否確係由其本人簽名，並
      同意和解書上記載之和解條件？）和解書確實係劉明讓本人簽名，因在發生事
      故當時，我在現場就已經見過劉明讓，後來簽訂和解書時，到場者也係與被告
      發生肇事之劉明讓本人，所以我確定係其本人簽署。在簽立和解書前，雙方就
      以電話協商賠償金額，並已經達成共識，在劉明讓簽署之前，其還有看和解書
      之內容，其簽完後被告就有交付五千元給劉明讓」（見本院九十三年四月九日
      言詞辯論筆錄）；審證人葉日雲與兩造均無任何親戚關係，僅與被告在昔日曾
      有同事之誼，衡情自不會為此區區賠償金額甘冒刑事偽證罪責之危險而為不實
      之證述，是其前開證述內容，應堪信以為真實，益證前開和解書係屬真正，從
      而被告辯稱其於本件肇事後業與劉明讓達成民法上之和解等情，即屬可採。
（三）按和解有使當事人所拋棄之權利消滅及使當事人取得和解契約所訂明權利之效
      力，民法第七百三十七條定有明文；本件基於前述，被告與訴外人劉明讓於發
      生肇事後，既已成立民法上之和解，被告且依據和解契約清償完畢，則訴外人
      劉明讓所得對被告行使之損害賠償請求權即屬消滅。次按被保險人因保險人應
      負保險責任之損失發生，而對於第三人有損失賠償請求權者，保險人得於給付
      賠償金額後，代位行使被保險人對於第三人之請求權，保險法第五十三條定有
      明文；又前開保險法第五十三條第一項前段法定代位權之行使，有債權移轉之
      效果，故於保險人給付賠償金額後，被保險人對於第三人請求權即移轉於保險
      人，無待乎被保險人另為移轉行為；惟民法係保險法之補充法，保險法無規定
      者，自應適用民法有關之規定；是「保險人代位權」，固屬法律規定之債權移
      轉，無待乎被保險人另為移轉行為，惟其為「債之移轉」之性質究無不同，故
      保險人依前開規定代位行使被保險人對於第三人之損害賠償請求權時，該第三
      人即得適用民法第二百九十九條第一項規定，援引其於受通知時所得對抗被保
      險人之事由，對抗保險人；保險人依保險法第五十三條第一項之規定行使法定
      代位權時，即應依民法第二百九十七條第一項之規定，於通知第三人後，始對
      該第三人發生效力，但在未對第三人為保險代位之通知前，第三人對被保險人
      所為之清償（賠償損失），亦難謂為無效而不生損害賠償義務消滅之效力（最
      高法院六十九年度台上字第九二三號、八十九年度台上字第一八五三號、八十
      七年度台上字第二八０號判決意旨參照）；從而對被保險人負有損害賠償義務
      之第三人，於保險事故發生後，對原債權人之損害賠償義務，不僅其賠償範圍
      不因其債權人另訂有保險契約而受影響，且關於其債務履行對象之注意義務，
      亦不應因之而加重，始足以保護善意之債務人。查本件原告係於九十二年十二
      月三十一日即理賠訴外人劉明讓車體損失之保險金，有代位求償同意書在卷可
      按，是應認原告於前開理賠之後即已取得代位行使劉明讓對於被告本於本件肇
      事所生之損害賠償請求權。次查本件依據被告所提出之和解書所載，被告與訴
      外人劉明讓簽訂和解契約之期日為九十三年一月五日，即在原告取得前開保險
      代位權之後，惟參諸前開說明，原告所取得之保險代位權，自應經原告或訴外
      人劉明讓通知被告後，對被告始生效力；而查原告係迄至九十三年二月二十六
      日始提起本件訴訟，表明依據保險法第五十三條規定代位行使劉明讓對被告之
      損害賠償請求權等情，有蓋有本院收狀戳記之起訴狀在卷可考；而原告又未舉
      證證明在提起本件訴訟之前，業已由其或訴外人劉明讓通知上開已得由原告行
      使保險代位權之事實，則被告在未接獲前開通知亦不知悉劉明讓已受保險理賠
      之情形下，既業與劉明讓達成和解，並已依約清償，則被告對劉明讓之賠償債
      務即因清償而消滅；而原告之代位求償權又係承受自劉明讓對被告之損害賠償
      請求權，則劉明讓對被告已無前開賠償請求權所得行使，被告自得以其與劉明
      讓達成和解且清償而債務消滅之事由對抗原告，即無庸再負賠償責任。從而，
      原告依據保險代位、侵權行為法律關係，請求被告賠償一萬七千二百二十元及
      自起訴狀繕本送達翌日即九十三年三月九日起至清償日止之按法定利率計算之
      遲延利息云云，即屬無據，應予駁回。
五、結論：本件原告之訴為無理由，依民事訴訟法第四百三十六條之二十三、第四百
    三十六條第二項、第三百八十五條第一項前段、第七十八條、第四百三十六條之
    十九第一項，判決如主文
中　　　華　　　民　　　國　　九十三　　年　　　四　　　月　　二十三　　日
                                  臺灣新竹地方法院新竹簡易庭
~B法　　　官　李承訓
右為正本係照原本作成。
如對本判決上訴，非以其違背法令為理由不得為之，且須於判決送達後廿日內以上訴
狀記載上訴理由向本院提出上訴狀。
~B法院書記官　吳玉蘭
中　　　華　　　民　　　國　　九十三　　年　　　四　　　月　　二十三　　日
